【裁判字號】    97,家聲,20
【裁判日期】    970305
【裁判案由】    回復原狀
【裁判全文】
臺灣嘉義地方法院民事裁定  97年度家聲字第20號
聲  請  人  乙○○
相  對  人  甲○○
上列聲請人因與相對人間請求離婚事件，聲請回復原狀，本院裁
定如下：
    主      文
聲請駁回。
聲請程序費用由聲請人負擔。
    理      由
一、聲請意旨略以：聲請人即被告完全不知兩造離婚事件業已判
    決，而係於97年農曆過年後，因主動查詢及聲請補發判決書
    始知悉，本件相對人即原告不守婦道，在外與第三人同居，
    被告已對其二人提起刑事告訴，並已向原審陳明，原告應負
    較大責任；又被告每天在外工作，又不知何時判決，致未能
    依法及時上訴，爰請求准許聲請人回復原狀而提起上訴。
二、按當事人或代理人，因天災或其他不應歸責於己之事由，遲
    誤不變期間者，於其原因消滅後十日內，得聲請回復原狀，
    民事訴訟法第164條第1項規定甚明。聲請回復原狀，依前揭
    規定，限於當事人或代理人，因天災或其他不應歸責於己之
    事由遲誤不變期間者，始得為之。所謂不應歸責於己之事由
    ，雖不以天災以外之不可抗力為限，但總以事出意外，以通
    常人之注意不能預見或不可避免之事由，方足當之（最高法
    院87年度台聲字第366號裁定意旨參照）。次按「送達不能
    依民事訴訟法第136條、第137條規定為之者，得將文書寄存
    送達地之自治或警察機關，並作送達通知書兩份，一份黏貼
    於應受送達人住居所、事務所、營業所或其就業處所門首，
    另一份置於該送達處所信箱或其他適當位置，以為送達」；
    「寄存送達，自寄存之日起，經十日發生效力」，民事訴訟
    法第138條定有明文。而民事訴訟法第138條所規定之寄存送
    達，係以將文書寄存送達地之自治或警察機關，並作送達通
    知書，黏貼於應受送達人住居所、事務所或營業所門首時，
    為送達之時；應受送達人究於何時前往領取應受送達之文書
    ，或並未前往領取，該文書嗣經退還原送達法院，於送達之
    效力均無影響（最高法院89年度台聲字第13號裁判意旨參照
    ）。經查：
  (一)本件聲請人係設籍及住於「嘉義市東區盧厝里盧厝41之1號」
    ，此為聲請人所不爭執，並有聲請人聲請狀及兩造前述離婚
    事件答辯狀所載列地址可按，已據調閱本院96年度婚字第41
    4號離婚事件民事卷查明無誤，又依該卷內所附之送達證書
    所示，前揭民事事件之言詞辯論通知書、判決書等之送達證
    書，業已分別於96年9月16日、96年10月8日、96年12月21日
    送達上址，其後二次之送達，因未獲會晤本人亦無受領文書
    之同居人或受僱人，送達人乃均將應送達文書寄存於嘉義市
    警察局第二分局長竹派出所，並作成送達通知書，粘貼於應
    受送達人門首，以為寄存送達，該派出所亦均未將上述應送
    達文書退回本院，顯見上述之送達均已生合法送達之效力。
    再者，聲請人於97年1月25日之聲請狀，經本院於97年1月31
    日發函通知，該通知函件亦已於97年2月5日送達，有送達回
    證可憑，顯見均已合法送達無誤。
  (二)聲請人雖以其每天在外工作，不知何時判決，致未能及時上
    訴為由，聲請回復原狀，然聲請人既仍設籍前揭住所，而本
    院之通知書及判決書，亦均已向該住所為合法送達，已如前
    述，是聲請人所稱事由，既非天災，亦非天災以外之不可抗
    力所導致不能為訴訟行為之事件，更非事出意外，非屬通常
    人之注意而不能預見或不可避免之客觀事由，自難認與聲請
    回復原狀之要件相符。
三、綜上所述，本件聲請人非因天災或其他不應歸責於己之事由
    ，遲誤上訴期間，其聲請回復原狀，顯屬無據，應予駁回，
    爰裁定如主文。
中    華    民    國    97    年    3     月    5     日
                  家事法庭法  官  李文輝
以上正本係照原本係成。
如對本裁定抗告，應於送達後10日內向本院提出抗告狀。
中    華    民    國    97    年    3     月    5     日
                          書記官  黃秀嬌


司法院資訊處製作；財團法人民間司法改革基金會備份。
